臺灣高等法院刑事判決
108年度上易字第1957號
上  訴  人  
即  被  告  黃鳳英


選任辯護人  徐國楨律師
上列上訴人因違反就業服務法案件，不服臺灣新竹地方法院107
年度易字第406號，中華民國108年8月16日第一審判決（起訴案
號：臺灣新竹地方檢察署106年度偵字第6239號），提起上訴，
本院判決如下：
    主  文
原判決撤銷。
黃鳳英犯意圖營利而媒介外國人非法為他人工作罪，處有期徒刑
參月，如易科罰金，以新臺幣壹仟元折算壹日。
   犯罪事實
一、黃鳳英印製「惠心看護中心，服務專線000000000 、000000
    0000、0000000000，負責人黃鳳英」名片，從事人力仲介工
    作，意圖營利，於民國106 年5 月27日，媒介非法居留之逃
    逸越南籍外籍勞工TRUONG THI DONG（中文名張氏東，現已
    出境），受僱於劉思平，在劉思平新竹市住處擔任照護林振
    村之看護工作，張氏東先於106 年5 月27日至106 年6 月11
    日在劉思平住處照護林振村，後於106 年6 月12日因林振村
    住院而移轉至新竹市南門綜合醫院603-1號病房看護，張氏
    東之薪資為每日新臺幣（下同）2,000 元，其中黃鳳英可從
    中抽傭500 元。嗣於106 年6 月15日，張氏東為內政部移民
    署中區事務大隊新竹市專勤隊於新竹市南門綜合醫院603-1 
    號病房內當場查獲。
二、案經內政部移民署中區事務大隊新竹市專勤隊移送及臺灣新
    竹地方檢察署檢察官簽分偵查後起訴。
    理  由
甲、程序方面：
一、按刑事訴訟法第159條第1項雖規定，被告以外之人於審判外
    之言詞或書面陳述，除法律有規定外，不得作為證據。惟同
    法第159條之5第1、2項已規定，經當事人於審判程序同意作
    為證據，法院審酌該言詞陳述或書面陳述作成時之情況，認
    為適當者，亦得為證據。又當事人、代理人或辯護人於法院
    調查證據時，知有第159條第1項不得為證據之情形，而未於
    言詞辯論終結前聲明異議者，視為有前項之同意（指同條第
    1項之同意作為證據），此乃第159條第1項所容許，得作為
    證據之例外規定之一。本案所據以認定被告犯罪事實之供述
    證據，檢察官、被告及辯護人於言詞辯論終結前，均未就上
    開證據主張有刑事訴訟法第159條第1項不得為證據之情形，
    本院復審酌各該證據作成時並無違法及證明力明顯過低之瑕
    疵等情況，認為適當，是未爭執之供述證據，具有證據能力
    。
二、本案資以認定犯罪事實之非供述證據，均與本案事實具有自
    然關聯性，且核屬書證、物證性質，又查無事證足認有違背
    法定程式或經偽造、變造所取得等證據排除之情事，復經本
    院依刑事訴訟法第164條、第165條踐行物證、書證之調查程
    序，檢察官、被告及辯護人對證據能力均未爭執，具有證據
    能力。
乙、實體方面：
一、認定犯罪事實所憑之證據及理由：
　　訊據上訴人即被告黃鳳英雖矢口否認有違反就業服務法犯行
    ，並辯稱：本案看護工TRUONG THI DONG （張氏東）係張碧
    珠所仲介，與其無關云云。其辯護人則辯護稱：被告在原審
    認罪，係因原審審判長有先諭知被告若認罪就可以緩刑，但
    判決結果與被告想像差距過大，原判決易科罰金一天要三千
    元，另外還要繳交十二萬元罰金給國庫，被告無法接受，被
    告是希望易科罰金一天一千元等語。然查：
　㈠上述犯罪事實，業據被告於原審審理程序及簡式審判程序中
    均供認不諱（見原審易卷第104 至117 頁），核與證人即被
    害人劉思平、證人張氏東TRUONG THI DONG 、張碧珠於警詢
    及偵查中所述大致相符（見6239號偵卷第9 至11、15至20、
    22至23、50至52、89至91頁），並有被告黃鳳英所持用之手
    機門號0000000000號之通聯紀錄1 份、被告黃鳳英之惠心看
    護中心名片1 張、現場看護照片2 張、新竹市政府102年7 
    月16日府勞動字第1020320695號執行違反就業服務法案件裁
    處書影本1 份等證據在卷可佐（見6239號偵卷第7 、26、32
    至50、64頁）。
　㈡證人林瑞美於本院審理時證稱：「在一、二個星期我在南門
    醫院六樓找我朋友時，阿東（張氏東）沒有穿制服，阿東就
    偷偷的跟我說這是陳國英介紹他的」、「（後來問陳國英或
    是張碧珠接這案子的事嗎？）那不關我的事我沒有問，但是
    事後我有偷偷的問阿東，阿東告訴我說是張碧珠介紹他的，
    打電話給他的」、「（你剛才講說是陳國英，現在又說是張
    碧珠，阿東是講兩人介紹還是講陳國英或是張碧珠，還是兩
    人都有？）陳國英」、「（你曾經不曾經在黃鳳英那裡碰到
    張碧珠？）有一次我剛好跟護理長要拿東西，護理長告訴我
    說他在黃鳳英的辦公室叫我過去那邊找他，我就過去，剛好
    在那邊我有看到張碧珠跟陳國英兩個人去找黃鳳英，我聽到
    就是說張碧珠去那邊的時候就哭著說阿東是他打電話找的，
    後來就一直跟黃鳳英夫妻兩個人說對不起，張碧珠說他為了
    一時貪念才會找阿東等語（見本院卷第158至159頁），核與
    證人 陳國英於本院審理時證稱：「（有沒有一次你跟阿美
    兩個人去惠心看護中心頭份的辦公室，阿美哭著說『那個是
    他自己私下偷接的案子』，當時你人是否在場？）我沒有在
    埸，我沒有去」、「（林瑞美曾經法院作證說你跟阿美兩個
    去頭份辦公室，阿美在哭跟黃鳳英、還有黃鳳英的先生道歉
    說阿東是他自己私下派的，當時你人在旁邊，有何意見？）
    沒有，我沒有在那裡」等語不符（見本院卷第218至219頁）
    ，是證人林瑞美之證詞不足以採為有利於被告之認定。至證
    人張碧珠於本院審理時證稱：「（是否認識陳國英？）不認
    識」、「（是否認識外籍看護張氏東？）北部的看護讓我當
    場看我應該都認識，南部的看護我不認識」、「（請提106
    年偵6239號卷第12頁張氏東照片予證人閱覽〈提示〉，是否認
    識這人？）不認識」等語（見本院卷第212頁），是證人張
    碧珠之證詞亦不能採為有利於被告之認定。
　㈢綜上所述，被告所辯，顯係卸責之詞，不足採信。是被告於
    原審之自白核與事實相符，本案事證明確，被告犯行堪以認
    定。
二、論罪科刑：　　
　　按任何人不得媒介外國人非法為他人工作，就業服務法第45
    條定有明文；而被告媒介證人張氏東為證人劉思平工作，並
    圖從中獲取利益。核被告所為，係違反就業服務法第45條之
    規定，而應以同法第64條第2 項之意圖營利而媒介外國人非
    法為他人工作罪論處。
三、原判決撤銷改判之理由：
　　原審以被告犯罪事證明確，據以論罪科刑，並宣告附條件緩
    刑，固非無見。惟查：對於科刑之被告諭知緩刑，除應具備
    一定條件外，並須有可認為以暫不執行刑罰為適當之情形，
    刑法第74條規定甚明（最高法院29年上字第1950號判例參照
    ）。被告為惠心企業社負責人，於102年5 月 2日因非法媒
    介越南籍逃逸外勞擔任看護工，為內政部入出國及移民署專
    勤事務第一大隊新竹市專勤隊（現更名為內政部移民署中區
    事務大隊新竹市專勤隊）查獲，違反就業服務法第45條規定
    ，經新竹市政府於102 年7 月16日以府勞動字第1020320695
    號裁處書處罰鍰10萬元確定在案，有新竹市政府執行違反就
    業服務法案件裁處書在卷可憑。被告又因違反就業服務法案
    件，經新竹地方檢察署為緩起訴處分一年確定，有本院被告
    前案紀錄表在卷可據。被告又犯本案就業服務法罪，顯見被
    告三犯就業服務法案件，未見悔意，難信被告無再犯之虞，
    本院認被告並無暫不執行為適當之情形，原審對被告為附條
    件緩刑之宣告，容有未洽。被告否認犯罪提起上訴，固無理
    由，惟原判決既有可議，應由本院將原判決撤銷。爰審酌被
    告非法媒介外籍勞工為他人看護工作，人數1人，非法工作1
    0多日，犯罪所生危害尚輕，並衡酌其品行、智識程度及犯
    罪後供認犯行之態度等一切情狀，量處如主文第二項所示之
    刑，並諭知易科罰金之折算標準。
據上論斷，應依刑事訴訟法第369條第1項前段、第364條、第299
條第1項前段，就業服務法第45條、第64條第2 項，刑法第11條
前段、第41條第1項前段，判決如主文。
本案經檢察官許祥珍到庭執行職務。
中　　華　　民　　國　 109　　年　　 4　　月　　30　　日
                  刑事第八庭  審判長法　官 陳世宗
                                    法　官 呂寧莉
                                    法　官 周明鴻
以上正本證明與原本無異。
不得上訴。
                                    書記官 謝雪紅
中　　華　　民　　國　　109 　年　　4 　　月　　30　　日
附錄：本案論罪科刑法條全文　　　　　　　　　　　　　　　
就業服務法第45條
（媒介外國人之禁止）
任何人不得媒介外國人非法為他人工作。
就業服務法第64條第2項
（罰則）
意圖營利而違反第 45 條規定者，處 3 年以下有期徒刑、拘役
或科或併科新臺幣 120 萬元以下罰金。